【裁判字號】    98,交上易,119
【裁判日期】    981211
【裁判案由】    過失重傷害等
【裁判全文】
臺灣高等法院高雄分院刑事判決       98年度交上易字第119號
上  訴  人  臺灣屏東地方法院檢察署檢察官
被      告  乙○○
上列上訴人因被告過失重傷害等案件，不服臺灣屏東地方法院98
年度交易字第61號中華民國98年7 月30日第一審判決（起訴案號
：臺灣屏東地方法院檢察署98年度偵字第2591號），提起上訴，
本院判決如下：
    主  文
原判決撤銷，發回臺灣屏東地方法院。
    理  由
一、公訴意旨略以：被告乙○○於民國98年2 月15日17時30分許
    ，在高雄縣林園鄉某工地飲酒後，已達不能安全駕駛動力交
    通工具之情形，竟仍騎乘車牌號碼BPF-113 號之機車上路，
    於同日20時45分許，行經屏東縣長治鄉○○村○○路德協支
    90號電桿前（東往西方向）時，理應注意車前狀況，並隨時
    採取必要之安全措拖，而依當時天候晴、路面乾燥、無缺陷
    、無障礙物，且視距良好，並無不能注意之情事，竟疏未注
    意及此，且受酒精影響，無法安全操控車輛，見行人甲○○
    自對向車道橫越馬路直行而來，乙○○仍因閃避不及而撞上
    ，致甲○○因此受有創傷性雙側硬膜下腔出血併額骨骨折及
    雙側延遲性腦出血、創傷性右側硬膜下腔出血、後枕撕裂傷
    3 公分併縫合手術及呼吸衰竭等重傷害。嗣經警到場處理，
    將乙○○及甲○○送醫救治，並在醫院對乙○○測以呼氣測
    試，測得其呼氣中所含酒精濃度達0.73MG/L，始悉上情。案
    經被害人之子丙○○代行提起告訴，因認被告涉犯刑法第28
    4 條第1 項後段之過失重傷害罪嫌（酒後駕車公共危險部分
    另由臺灣屏東地方法院另以98年度交易字第61號判決）。
二、原判決意旨以本件代行告訴人丙○○告訴被告乙○○過失重
    傷害案件，公訴人認係觸犯刑法第284 條第1 項後段之過失
    重傷害罪，依同法第287 條前段之規定，須告訴乃論。茲據
    代行告訴人撤回其告訴，有撤回告訴狀在卷可稽，依照首開
    說明，本件爰不經言詞辯論，逕為諭知不受理之判決。
三、經查：按刑事訴訟法第238第1項規定，告訴乃論之罪，告訴
    人於第一審辯論終結前得撤回其告訴，而刑法第284條第1項
    過失傷害罪，依同法第287 條規定，須告訴乃論。惟刑事訴
    訟法第238 條得撤回告訴之人，以有告訴權並實行告訴之人
    為限，代行告訴人並不包括在內（最高法院85年度台非字第
    290 號、97年度台非字第19號判決意旨參照）。本件被害人
    甲○○於車禍發生後，因腦部開刀，精神有時清楚、有時不
    清楚，無法以一般言語表達，情況忽好忽壞（偵卷第13頁）
    ，無法行使告訴權，經臺灣屏東地方法院檢察署檢察官依職
    權指定被害人之子丙○○代行提起告訴，丙○○雖於第一審
    辯論終結前以書狀撤回告訴，惟因丙○○係代行告訴人，揆
    諸上開判決意旨，並無撤回告訴之權，故其撤回不生效力。
    原審未經詳查，逕以本件代行告訴人已撤回其告訴，而諭知
    不受理判決，自有未洽。檢察官上訴意旨執以指摘原判決不
    當，為有理由。又本件代行告訴人丙○○於原審替被害人甲○○提出撤回告訴狀，原審未調查甲○○之智能退化是否確
    已改善而能表示撤回告訴之意思，亦嫌疏漏。自應由本院將
    原判決撤銷，發回原審法院查明，另為適法之處理，並不經
    言詞辯論為之。
據上論結，應依刑事訴訟法第369條第1項但書、第372條，判決
如主文。
中    華    民    國    98    年    12    月    11    日
              刑事第六庭    審判長法  官  王憲義
                                  法  官  邱永貴
                                  法  官  簡志瑩
以上正本證明與原本無異。
不得再上訴。
中    華    民    國    98    年    12    月    11    日
                                  書記官  吳新貞


司法院資訊處製作；財團法人民間司法改革基金會備份。
